【裁判字號】    97,簡上,1151
【裁判日期】    971231
【裁判案由】    家暴傷害
【裁判全文】
臺灣板橋地方法院刑事判決            97年度簡上字第1151號
上  訴  人
即  被  告  乙○○
上列上訴人即被告因家暴傷害案件，不服本院97年度簡字第4044
號中華民國97年7 月31日第一審判決（聲請案號：97年度偵字第
1500號），提起上訴，本院管轄之第二審合議庭判決如下：
    主  文
上訴駁回。
    事  實
一、乙○○與甲○○原係夫妻（業於民國97年3 月30日離婚），
    二人間具有家庭暴力防治法第3 條第1 款之家庭成員關係，
    於96年11月12日中午12時許，在臺北縣三重市○○○路21號
    4 樓住處，雙方因細故發生爭執，乙○○竟基於傷害他人身
    體之犯意，在上址持按摩器、藤椅毆打甲○○，致甲○○受
    有前額腫痛、右手腕擦傷、左背疼痛之傷害。
二、案經甲○○訴由臺北縣政府警察局三重分局報請臺灣板橋地
    方法院檢察署檢察官偵查後聲請簡易判決處刑。
    理  由
壹、程序方面：
    本件認定事實所引用之卷證資料，並無證據證明係公務員違
    背法定程序所取得，且檢察官、被告於本院準備程序及審判
    期日時均表示同意作為證據而不予爭執，且迄至言詞辯論終
    結前亦未再聲明異議，依刑事訴訟法第159 條之5 規定，本
    件認定事實所引用之證據，均有證據能力。
貳、實體方面：
一、訊據被告乙○○固坦承於前揭時地與告訴人甲○○發生口角
    等情，惟矢口否認有何傷害犯行，辯稱：伊已遭告訴人家暴
    10餘年，去年才鼓起勇氣告他，當天是告訴人打伊，伊未未
    毆打告訴人，告訴人體重100 多公斤，伊根本無法打他，告
    訴人驗傷單所載之傷勢，可能是他在工地工作所受的傷云云
    。惟查：
（一）前揭事實，業經證人即告訴人甲○○於警詢及偵查中指訴
      綦詳。又告訴人於案發當日係因被告至警局指訴其遭受告
      訴人家庭暴力之傷害，而接獲員警通知至三重派出所說明
      並製作筆錄，告訴人在警局製作筆錄時間為該日19時55分
      許至21時18分許止，其係於製作筆錄之過程中，向員警提
      起亦遭被告打傷之傷害告訴，其於警詢筆錄製作完成後，
      於同日22時19分許，即至臺北市立聯合醫院忠孝院區就診
      並開立驗傷診斷證明書，此有前揭警詢筆錄及該醫院出具
      之診斷證明書各1 份（分見偵查卷第4 至7 頁、第36頁）
      在卷可稽。是告訴人至警局前既尚未對被告提出告訴，係
      於以犯罪嫌疑人身份接受警詢過程中始決意提出告訴，則
      告訴人身上所受之前揭傷害，係其為誣指被告而事先故意
      造成之可能性，顯然不高。且告訴人於警詢時指證自己遭
      被告傷害部位為「眼部周圍、手部抓傷痕、背部遭乙○○
      拿不明物體攻擊」等情，經核與前開驗傷診斷書上所載「
      前額腫痛、右手腕擦傷、左背疼痛」等傷勢，亦相一致，
      足見告訴人之指訴，應非虛妄，堪予採信。被告辯稱：告
      訴人之傷勢可能是在工地工作造成云云，洵屬無據。
（二）證人即警員丁○○、丙○○於前揭案發當時被告出手毆打
      告訴人之際，2 人並未在現場等情，已據證人即告訴人甲
      ○○於警詢時指稱：「等警察離去後，就搶我手機並打我
      說我不能還手，然後把我手機損壞，並搶走我眼鏡拿去藏
      ，並打傷我。」明確（見偵查卷第7 頁），是兩位證人於
      本院審理時證述均未看見被告毆打告訴人等情，應堪採信
      ，惟渠等證言均無法據以為對被告有利之認定。
（三）綜上所述，被告前揭所辯，無非係事後圖卸刑責之詞，不
      足採信。本案事證明確，被告犯行洵堪認定，應予依法論
      處。
二、按家庭暴力者，謂家庭成員間實施身體或精神上不法侵害之
    行為；又家庭暴力罪者，謂家庭成員間故意實施家庭暴力行
    為而成立其他法律所規定之犯罪，家庭暴力防治法第2 條第
    1 款、第2 款著有明文。查本件行為時，被告為告訴人之妻
    ，二人間具有家庭暴力防治法第3 條第1 款所定配偶之家庭
    成員關係，核被告所為，係犯刑法第277 條第1 項之普通傷
    害罪。被告上開傷害犯行，亦屬家庭暴力防治法第2 條第2
    款之家庭暴力罪，惟因家庭暴力防治法之前揭條文並無罰則
    規定，是此部分犯行僅依刑法普通傷害罪之規定予以論罪科
    刑，附此敘明。原審以被告犯罪事實明確，援引刑事訴訟法
    第449 條第1 項前段、第3 項、第454 條第2 項、刑法第27
    7 條第1 項、第41條第1 項前段、刑法施行法第1 條之1 之
    規定，並審酌被告遇事不思理性解決，無故使用暴力，使其
    配偶承受身體傷害，兼衡其犯罪之動機、目的、手段、迄未
    與告訴人達成民事和解及犯後態度等一切情狀，量處被告拘
    役20日，並諭知易科罰金之折算標準，認事用法均無違誤，
    量刑亦屬妥適，被告上訴空言否認犯罪，為無理由，應予駁
    回。
據上論斷，應依刑事訴訟法第455 條之1 第1 項、第3 項、第36
8 條，判決如主文。
本案經檢察官劉仕國到庭執行職務。
中    華    民    國    97    年    12    月    31    日
                    刑事第九庭審判長法  官  崔玲琦
                                    法  官  許映鈞
                                    法  官  俞秀美
上列正本證明與原本無異。
本判決不得上訴。
                                    書記官  林進煌
中    華    民    國    98    年    1     月    5     日
附錄本案論罪科刑法條全文：
中華民國刑法第277條
傷害人之身體或健康者，處3 年以下有期徒刑、拘役或1 千元以
下罰金。
犯前項之罪因而致人於死者，處無期徒刑或7 年以上有期徒刑；
致重傷者，處3 年以上10年以下有期徒刑。


司法院資訊處製作；財團法人民間司法改革基金會備份。
